臺灣高等法院臺中分院刑事判決　　　　　　　　　九十三年度上訴字第一六二號
　　上　訴　人
　　即　被　告　乙○○
　　指定辯護人　本院公設辯護人　丁○○
右上訴人因強盜案件，不服臺灣臺中地方法院九十三年度訴字第二八八號中華民國九
十三年八月三十一日第一審判決（起訴案號：臺灣臺中地方法院檢察署九十三年度偵
緝字第六五號），提起上訴，本院判決如左：
    主 　　 文
原判決撤銷。
乙○○共同意圖為自己不法之所有，攜帶兇器，以強暴至使不能抗拒，而取他人之物
，處有期徒刑柒年貳月。
    事 　　 實
一、乙○○前於民國八十三年間因違反懲治盜匪條例、肅清煙毒條例、麻醉藥品管理
    條例案件，經台灣台中地方法院各判處有期徒刑五年、一年十月、三月確定，後
    並定其應執行刑為有期徒刑六年四月，發監執行後，於八十六年一月二十九日假
    釋出監。又於同年三月六日，再犯懲治盜匪條例案件，經台灣南投地方法院判處
    有期徒刑八年六月，於九十一年八月二十一日縮刑假釋出監，保護管束期滿日為
    九十七年七月十一日。詎乙○○於假釋期間，仍不知悔改，於九十二年八月二十
    五日晚八、九時許，至台中市○○區○○路一點利黃昏市場，找友人丙○○打電
    話予在監執行認識之甲○○轉告乙○○欲找甲○○，丙○○與甲○○通話後，即
    將甲○○電話號碼給乙○○。乙○○於同日晚十至十一時許打電話予甲○○，相
    約在南投縣草屯鎮○○路、博愛路口見面。甲○○即駕駛ＮＶ─一五六二號自用
    小客車，搭載友人戊○○一同前往。於翌（二十六）日凌晨零時三十分許抵達約
    定地點，乙○○與一位姓名年齡不詳之成年男子，坐上甲○○小客車後座，乙○○坐甲○○後方，該不詳男子則坐在睡眠中之戊○○後方。於車上時，乙○○與
    甲○○因事起爭執，竟與該不詳男子基於共同意圖為自己不法所有之犯意，先由
    該不詳姓名男子從身上取出可供兇器使用之電擊棒一支（未扣案），電擊甲○○
    背部，至使甲○○不能抗拒，將車輛停放在南投縣草屯鎮○○路○段一一七五號
    前，自行跳車逃離。乙○○隨即更換到駕駛座，強行將ＮＶ—一五六二號自小客
    車駛離，強盜得該小客車得逞。仍在車上之戊○○因而被驚醒，該不詳男子及乙○○即接續基於共同意圖為自己不法所有之犯意，該不詳男子持電擊棒抵住戊○○脖子，喝令戊○○爬到後座坐在其身旁且不許出聲，再以帽子蓋住戊○○頭、
    臉部及以塑膠繩綑綁其雙手、雙腳，限制戊○○之行動自由，並以此強暴方式，
    使戊○○不能抗拒，由乙○○及該不詳男子共同強取戊○○之皮包（內含現金四
    千元、ＢＥＮＱ行動電話一支、中國信託銀行信用卡兩張、世華銀行提款卡、機
    車行車執照、機車駕照、身分證各一張）、及甲○○之皮包（內含身分證、健保
    卡、王秋江駕照各一張）等財物得手。乙○○繼續駕駛該車，車行至南投縣投一
    四七號道路國姓鄉○○村○○里鄉○區路段，該自小客車不慎陷入路旁水溝致無
    法動彈，乙○○與該不詳男子即棄車逃逸，留下遭綑綁之戊○○一人在車上。戊○○稍後自行掙脫塑膠繩後，於同日凌晨五時許，向路人借用電話向甲○○求救
    甲○○於跳車後已先行前往南投縣政府警察局草屯分局中正派出所報案，其於派
    出所內接獲戊○○求救電話後，警方立即前往該處將戊○○接送下山，並於該處
    拾得綑綁戊○○雙手用之塑膠繩一條。
二、案經甲○○、戊○○訴由南投縣政府警察局草屯分局報告台灣南投地方法院檢察
    署檢察官偵查起訴。
    理　　  由
一、訊據上訴人即被告乙○○（下稱被告）矢口否認右揭犯罪事實，辯稱：伊當日透
    過甲○○友人丙○○聯繫甲○○，談妥以三萬六千元之代價，向甲○○購買二錢
    之海洛因，並約在草屯鎮○○路與博愛路口見面，甲○○、戊○○駕車抵達後，
    先請伊上車，並示意戊○○交付海洛因，伊隨即取用部分海洛因摻入香菸後點火
    吸食，發現純度不高，因此向甲○○表示要換貨或退回，遭甲○○拒絕，雙方因
    此產生齟齬，不歡而散。甲○○、戊○○可能因此懷疑係伊行搶，才指稱伊強盜
    云云。
二、惟查：
（一）右揭被害人甲○○、戊○○如何在自小客車上遭被告及另一不詳姓名之成年男
      子持電擊棒電擊，甲○○因此跳車逃離，被告強行開走小客車。仍留車上之戊○○，嗣亦遭以電擊棒抵住脖子，強行取走皮包（內有現金四千元、行動電話
      一支、中國信託銀行信用卡二張、世華銀行提款卡、機車行車執照、機車駕照
      、身分證各一張），並取走車上甲○○之皮包（內有身分證、健保卡、王秋江
      普通貨車駕照各一張），後小客車陷落路邊水溝，遭棄置於南投縣投一四七縣
  道北山往水里路段山區等情，業據證人即被害人甲○○、戊○○於偵查中、原
      審法院及本院審理時證述明確（見九十三年偵字第四三０一號卷第五九至六一
      頁、九十三年偵緝字第六十五號卷第四十九頁、第五十頁、原審卷第七四、一
      ０二頁、本院卷第七三、七四頁、第一一二至一二０頁）。甲○○、戊○○確
      有分別於九十二年九月二日、同年十月七日申請補領身分證等情，亦有法務部
      戶役政連結作業系統國民身分證異動資料二張可憑。
（二）被害人甲○○於九十二年八月二十六日凌晨二時許跳車後，立即前往南投縣警
      察局草屯分局中正派出所報案，陳明係被告及另一不詳姓名之人所為，同日五
      、六時許，甲○○於派出所接獲戊○○電話，戊○○告知所在位置，員警依其
      描述前往，果發現車號ＮＶ—一五六二號自小客車右側陷落路旁水溝，時戊○○之雙手手腕並有勒痕等情，亦據證人即本件處理員警江滄澤、洪朝明於偵查
      中結證屬實（見九十三年偵緝字第六十五號卷第八十一頁、第八十二頁）；並
      有塑膠繩一條扣案可資佐證；且有ＮＶ─一五六二號自用小客車贓物認領保管
      單一紙可憑（見偵字第四三０一號卷第十九頁）。被害人甲○○指證乙○○與
      不詳男子持電擊棒電擊跳車一節，與案發後員警查證之事實相符。
（三）由以上之證據顯示，足認被告確有與甲○○相約在南投縣草屯鎮○○路與博愛
      路口見面，甲○○駕駛小客車載戊○○抵約定地點後，被告與一已成年不詳姓
      名男子坐上被害人甲○○所駕駛之ＮＶ─一五六二號小客車。在車上被告及該
      不詳姓名男子與甲○○起爭執後，該不詳姓名男子即持電擊棒電擊甲○○，迫
      使甲○○跳車，被告強行開走該小客車，該不詳姓名友人即將戊○○之手腳以
      塑膠繩綁住，並強行取走甲○○、戊○○之皮包，車行至南投縣國姓鄉投一四
      七號北山村往水里鄉○區路段，小客車陷落路旁水溝後，被告與該不詳姓名男
      子即將小客車及戊○○棄置於現場之事實。
三、次查：
（一）被告乙○○與甲○○因同在台中監獄服刑而相識，九十二年八月二十五日晚八
      、九點，被告至台中市○○區○○路一點利黃昏市場找丙○○，請丙○○聯絡
      甲○○，再由被告與甲○○聯絡乙情，業據證人甲○○及丙○○於本院結證明
      確（見本院卷第六九至七四頁）。依上開證人丙○○、甲○○之證詞，可以認
      定被告與甲○○早已認識，且被告與甲○○係於丙○○打電話與甲○○聯絡後
      ，被告與甲○○相約在草屯鎮○○路高師豐路口見面。
（二）甲○○與戊○○為何與被告相約，因何發生本案？戊○○於九十三年二月十六
      日偵查中證稱：是與甲○○要去為阿紀的母親守靈，當時伊在車上不知被告等
      二人如何上車，醒來時，甲○○已下車（見第偵字第四三０一號卷第五九頁）
      ；於九十三年十二月二十九日，本院審理時證稱：那天是要去給甲○○的一位
      朋友母親上香，從豐原到草屯途中停車，讓人上車。伊在睡覺，所以不知停車
      地點，被搶之後，就沒有去上香等語（見本院卷第一一七、一一八頁）；於九
      十三年十二月八日本院審理時，先稱伊沒有下車上香；後稱也有下車去上香；
      於本院告知甲○○證稱戊○○亦有下車上香之證詞後，則改稱伊有去上兩次香
      ，說那一次搞不清楚了等語（見本院卷一三九、一四０頁）。戊○○對於為何
      前往草屯事，始終閃爍其詞，且一直證稱在車上睡覺，不知車上發生之事。按
      被告與戊○○、甲○○等人於案發時所乘坐之小客車，空間狹小，戊○○證稱
      在睡覺，不知被告與甲○○爭執談論何事，顯然有所保留。又甲○○於九十三
      年十一月十二日本院證稱：當晚有個住草屯的朋友母親過世，要伊去幫忙守靈
      （見本院卷第七三頁）；同年十二月八日本院審理時證稱：當晚伊與戊○○一
      同前草屯，戊○○一直坐在車上，沒有下車。伊為朋友母親上完香後，至約定
      的加油站與被告見面等語（見本院卷第一三七、一三八頁）。甲○○對於是為
      朋友母親守靈或上香，前後證述不一；且至紀姓朋友處，戊○○是否有下車上
      香，亦與戊○○所證述不一。足認甲○○與戊○○就案發當晚前往草屯係為紀
      姓朋友之亡母上香或守靈一事，並非實在。且被告與甲○○見面，事先經過證
      人丙○○打電話聯絡，再由被告與甲○○聯絡，約定見面地點。足認甲○○與
      戊○○於案發當日前往草屯是專程前往與被告會面。至被告辯稱與甲○○約定
      在草屯見面，係向甲○○購買毒品，因試用後，品質不好，欲退貨，而與甲○○爭執云云。因並無證據證明甲○○有販賣毒品事，只能認定被告及不詳姓名
      朋友二人與甲○○約定見面後，因事起爭執，不詳姓名友人持電擊棒電擊甲○○，甲○○因而跳車之事實。
四、被告乙○○於偵查中、原審法院及本院審理時，均提出九十二年八、九間某日凌
    晨與友人劉志龍碰面之事實，資為其不在場之證明。惟證人劉志龍已於偵查中證
    稱伊於九十二年八、九月間的某個白天，在朋友「阿平」家見過乙○○，對是否
    於九十二年八月二十五日晚上或八月二十六日凌晨是否有在埔里見到乙○○稱沒
    有印象等語（見九十三年偵緝字第六十五號卷第七十一頁）。嗣於距其所稱碰面
    時間相隔較遠之原審法院審理期日，卻清楚明確證稱九十二年八、九月間某日凌
    晨時分，在埔里信義路八德市場與被告碰面等語（見原審卷第八二頁），其證述
    已違常情，顯非可採，況縱認其於本院之證述為真實，惟其亦無法證明正確日期
    ，而得證明被告乙○○於案發時確不在場，故其證述不足為被告有利之認定。
五、綜合上開證據，足認本件被告於九十二年八月二十五日晚八、九時透過友人丙○○打電話與甲○○聯絡取得聯繫後，再由被告與甲○○約定於南投縣草屯鎮見面
    。甲○○因駕駛ＮＶ─一五六二號小客車載戊○○一同前往約定見面之南投縣草
    屯鎮○○路、博愛路口，見面後，被告與一不詳姓名成年男子上車坐於小客車後
    座，甲○○即將小客車開動。於車上甲○○與被告起爭執，被告與不詳姓名男子
    即基於共同不法所有之犯意，由該不詳姓名男子持電擊棒電擊甲○○，使甲○○
    不能抗拒，因而跳車，被告即強行開走該小客車。戊○○未及下車，被迫至後座
    ，並遭以塑膠繩綁住手腳，致不能抗拒，任被告與該不詳姓名男子強行取走戊○○之及甲○○皮包。車行至投一四七號道路山區，小客車不慎陷落路旁水溝，被
    告及該友人因而棄車離去之事實。被告否認有開走甲○○小客車、綁住戊○○手
    腳，強行取走車上甲○○、戊○○皮包，難予採信。
六、公訴人起訴事實認被告與友人先基於不法所有共同犯意，以電話邀約甲○○至草
    屯鎮○○路、博愛路口見面，強盜小客車及車上甲○○、戊○○之皮包云云；原
    審法院認被告與友人基於不法所有之概括犯意，以電話邀約甲○○在草屯鎮見面
    ，見面後強盜得小客車；嗣強盜得車上皮包等情。查被告係先透過甲○○與被告
    之共同友人丙○○聯絡甲○○約定在草屯鎮○○路、博愛路口見面。若被告與該
    不詳姓名友人，於與甲○○約定見面前，即有強盜他人小客車之意思，可以選擇
    偏僻地點，強盜不認識之人的財物，不但不容易被查獲，且易於得手。被告不必
    先透過友人丙○○聯絡甲○○，約定見面後，而對甲○○、戊○○強盜小客車、
    皮包等財物。本件被告與該不詳姓名男子，應係於與甲○○見面，因故起爭執後
    ，才起意行搶。公訴人及原審法院均認被告與不詳友人係先基於不法所有之意圖
    ，打電話予甲○○約定見面，誘出甲○○，與事實不符。
七、查電擊棒在客觀上足以對人之生命、身體、安全構成威脅，具有危險性，係屬兇
    器。再按強盜於行劫時，綑縳被害人，即係實施強暴、脅迫，應包括於強盜行為
    以內，不另成立妨害自由罪（最高法院二十四年上字第四四０七號判例意旨參照
    ），是被告與不詳男子於行劫時，持電擊棒將被害人戊○○控制於自小客車後座
    並加以綑綁，剝奪被害人戊○○行動自由之行為，應包括於強盜行為內，不另成
    立妨害自由罪。故核被告所為，係犯刑法第三百三十條第一項之攜帶兇器強盜罪
    。又該不詳男子與被告身高一樣，已據甲○○證述明確（見本院卷第七二頁），
    足認該不詳姓名男子亦為成年人。被告乙○○及該已成年不詳之男子，就本件強
    盜犯行，有犯意聯絡，行為分擔，為共同正犯。又被告強取甲○○、戊○○小客
    車、皮包之強盜行為，係於接近之時間、地點所為，為接續之一行為犯罪名相同
    二攜帶兇器強盜罪，為想像競合犯，應從一重之處斷（以強盜甲○○財物部分情
    節較重）。原審判決認被告犯罪事證明確，對被告論處罪刑，固非無見。但被告
    係於與甲○○爭執後，才起意行搶，原審法院未予認定。又被告之行為應成立想
    像競合犯，原審認成立連續犯，亦有未洽。被告上訴否認犯罪，雖無理由。但原
    審判決既有上開瑕疵，應由本院撤銷改判。
八、被告乙○○前於民國八十三年間因違反懲治盜匪條例、肅清煙毒條例、麻醉藥品
    管理條例案件，經台灣台中地方法院各判處有期徒刑五年、一年十月、三月確定
    ，後並定其應執行刑為有期徒刑六年四月，發監執行後，於八十六年一月二十九
    日獲假釋出監，惟於同年三月六日，再犯懲治盜匪條例案件，經台灣南投地方法
    院判處有期徒刑八年六月，於九十一年八月二十一日縮刑假釋出監，保護管束期
    滿日為九十七年七月十一日，此有臺灣高等法院被告全國前案紀錄表可憑。查本
    案被告係因故與甲○○起爭執後，才起意強盜甲○○、戊○○財物，並非事先預
    謀行搶。爰審酌被告前素行，於保護管束期間，因與被害人起爭執後，起意強盜
    財物之犯罪動機、犯罪之手段、所生之危害及犯後之態度等一切情狀，量處如主
    文所示之刑。扣案之塑膠繩一條，雖供被告乙○○共同犯強盜罪所用之物，被告
    乙○○否認屬其所有，亦無其他事證證明屬其所有，爰不為沒收之諭知。
據上論斷，應依刑事訴訟法第三百六十九條第一項前段、第三百六十四條、第二百九
十九條第一項前段，刑法第二十八條、第三百三十條第一項、第三百二十一條第一項
第三款、第五十五條，判決如主文。
本案經檢察官己○○到庭執行職務。
中      華      民      國      九十四      年    二    月    二十三    日
                                    臺灣高等法院臺中分院刑事第九庭
                                          審判長法　官  陳　筱　珮
                                                法　官  康　應　龍
                                                法　官  趙　春　碧
右正本證明與原本無異。
如不服本判決應於收受送達後十日內向本院提出上訴書狀，其未敘述上訴之理由者並
得於提起上訴後十日內向本院補提理由書（均須按他造當事人之人數附繕本）。
                                                書記官  胡　美　娟
中      華      民      國　  　九十四   年      二　　   月    二十四  日
                                                                        Ｒ
